【裁判字號】    89,自,16
【裁判日期】    890306
【裁判案由】    詐欺
【裁判全文】
臺灣臺南地方法院刑事判決                            八十九年度自字第一六號
    自  訴  人  甲○○即順隆當.
    自訴代理人  丁○○
    被      告  丙○○
                乙○○
右列被告因詐欺案件，經自訴人提起自訴，本院判決如左：
    主  文
丙○○、乙○○均無罪。
    理  由
一、自訴意旨略以：被告乙○○、丙○○於民國八十八年二月一日，以其所有三陽廠
    牌，一九九六年車牌號碼ＳＲ—八二五○號自小客車乙輛，向台南市○○路○段
    一五一號，自訴人所經營之「順隆當鋪」押當新台幣（下同）三十四萬元整，期
    間自八十八年二月一日至八十八年五月二日，嗣被告因急需用車，於當日立切結
    書為證將車取回，詎料到期經多次聯絡催還，被告均置之不理，因認被告涉犯刑
    法第三百三十九條第一項之詐欺取財罪嫌云云。
二、按犯罪事實應依證據認定之，無證據不得推定其犯罪事實；又不能證明被告犯罪
    者，即應諭知無罪之判決，刑事訴訟法第一百五十四條、第三百零一條第一項分
    別定有明文。
三、本件自訴人認被告乙○○、丙○○涉有詐欺罪嫌，無非以被告等以汽車押當，又
    將汽車借回，屆期則不予清償，有當票、本票及切結書影本各乙紙為依據。訊據
    被告乙○○固坦承伊以丙○○所有之汽車向自訴人借款之事實不諱，惟堅決否認
    有詐欺犯行，辯稱：因經濟情況不好才未續繳利息，有在籌錢要還自訴人，雙方
    已和解等語。
四、按刑法第三百三十九條第一項詐欺罪之成立，以意圖為自己或第三人不法所有，
    以詐術使人將本人或第三人之物交付為要件。所謂以詐術使交付，必須被詐欺人
    因其詐欺而陷於錯誤，若其所用方法，不能認為詐術，亦不致使人陷於錯誤，即
    不構成該罪。最高法院四十六年度台上字第二０號著有判例可參。查自訴人雖主
    張被告乙○○係以汽車押當云云，然自訴代理人亦自承是每個月付利息，期滿一
    次還清方式，且自訴人提出之押當車輛借用保管切結書乃以打字方式製作之定型
    化切結書，有該切結書乙紙附卷可稽，足徵本件雖以典當為名其本質實乃以汽車
    為擔保之借貸關係，所以被告須每月付利息，且車子仍可繼續使用。雖被告乙○
    ○僅繳納二期利息即未續繳納利息，且屆期亦未按時清償借款，然自訴人既可就
    丙○○之汽車取償，同時雙方亦談妥該汽車交付與自訴人抵債，且已完全清償債
    務，有合解書乙紙存卷可憑。致於該汽車價值是否足以全額清償債務則非所問，
    蓋被告借款之初既提出該汽車供自訴人估價後自訴人始借與被告三十四萬元，職
    是，事後縱該汽車變賣價格不足完全清償債務，亦難認被告借錢之初即有施用詐
    術使自訴人因而陷於錯誤之情事，則揆諸首開判例之意旨，被告所為自與詐欺罪
    之構成要件不相當，要不能以詐欺罪相繩。此外，復查無足可證明被告犯詐欺罪
    之積極證據，自應諭知無罪判決。
五、按法院認為應科拘役、罰金或應諭知免刑或無罪之案件，被告經合法傳喚無正當
    理由不到庭者，得不待其陳述逕行判決，刑事訴訟法第三百零六條定有明文。被
    告丙○○業經合法傳喚，有送達證書乙件存卷可參，其無正當理由不到庭，揆諸
    前開法文所示，爰不待其陳述逕行判決，併予敘明。
六、據上論斷，應依刑事訴訟法第三百四十三條、第三百零一條第一項、第三百零六
    條，判決如主文。
中    華    民    國      八十九    年      三      月        六        日
                              臺灣臺南地方法院刑事第二庭
                                  法  官  彭  喜  有
右正本證明與原本無異。
如不服本判決，應於送達後十日內，向本院提出上訴狀。
                                  書記官  楊  育  民
中    華    民    國     八十九     年      三      月        六       日


司法院資訊處製作；財團法人民間司法改革基金會備份。
